臺灣高雄地方法院交通事件裁定　　　　　　　　　　九十三年度交聲字第五八三號
　　原處分機關　高雄市政府
　　異　議　人　甲○○
右列異議人因違反道路交通管理處罰條例案件，對於高雄市政府交通局交通事件裁決
處民國九十三年八月二十五日所為之處分（高市府交裁字第三二─ＫＡＢ二八０九四
八號），聲明異議，本院裁定如左：
    主  文
異議駁回。
    理  由
一、按「汽車駕駛人，行車速度，超過規定之最高時速，或低於規定之最低時速，或
    裝用測速雷達感應器者，處新臺幣一千二百元以上二千四百元以下罰鍰；其感應
    器沒入之」，道路交通管理處罰條例第四十條第一項定有明文。
二、異議意旨略以：民國九十一年四月十二日當日員警舉發異議人超速時，並未出示
    任何證據顯示超速事實，當時異議人以為員警是誤測或誤認旁駛其他車輛，才讓
    異議人離去，在異議人未目睹任何違規超速數據顯示下，難以判定確有違規之事
    實，不應作出處罰。又異議人直至九十三年九月七日始收受裁決書，送達時間竟
    達二年半，違反公平及處罰精神等語。
三、按受處分人，不服第八條主管機關所為之處罰，得於接到裁決書之翌日起二十日
    內，向管轄地方法院聲明異議；又法院受理有關交通事件，準用刑事訴訟法之規
    定；交通法庭認聲明異議不合法律上之程式或異議權已經喪失者，應以裁定駁回
    之，分別為道路交通管理處罰條例第八十七條第一項、第八十九條，道路交通案
    件處理辦法第十八條前段所明定。經查，異議人於九十三年九月一日即已收到裁
    決書，有送達證明附卷可稽，而異議人遲至九十三年十月一日始向本院提出異議
    狀，為異議人所不爭執，並有異議狀一份附卷可憑，是異議人顯未於上開規定之
    法定期間內向「管轄之地方法院（即本院）」合法聲明異議。又實務上參酌道路
    交通案件處理辦法第十三條之規定，認受處分人若向原裁決機關聲明異議，請該
    機關轉呈該管地方法院交通法庭，固亦寬認屬已於法定期間內合法異議（參臺灣
    高等法院八十七年度交抗字第六號裁定），然參上開辦法第十三條之規定，其聲
    明異議，仍應以司法狀紙，敘述異議之理由，始符上開規定。本件異議人雖曾於
    九十三年九月二日向原裁決機關提出陳述，然觀其名稱為「交通違規陳述單及查
    詢單」，並非異議狀等司法狀紙，其內容亦非向法院異議請求撤銷原處分之意或
    請該機關呈該管轄法院交通法庭，更與異議人嗣後向本院敘述異議理由，所提出
    之異議狀明顯不同，有上開陳述及查詢單及異議狀各一份附卷足參。此外，原處
    分機關之裁決書上附記欄上並已明載：「受處分人不服處罰者，得於接到裁決書
    之翌日起二十日內，向『高雄地方法院』提出聲明異議（高雄地方法院地址：高
    雄市前金區市○○路一七一號）」，有裁決書一份附卷可稽，是本件異議人之異
    議，與上開實務情形亦明顯有間。從而，本件異議人之異議已非法定期間內合法
    異議。
四、再者，本件異議人雖辯以：伊未超速，員警舉發異議人超速時，並未出示任何證
    據顯示超速事實，當時異議人以為員警是誤測或誤認旁駛其他車輛，才讓異議人
    離去，在異議人未目睹任何違規超速數據顯示下，難以判定確有違規之事實，不
    應作出處罰云云。惟查，證人即案發當時之現場值勤警員陳明禧到庭證稱：當天
    伊與另一位員警執勤交通稽查勤務，在台十七線八十六公里處定點交通稽查，當
    時雷達測速器顯示有一輛車時速七十八公里，遂將該車攔下，是車牌號碼ＸＣ─
    三八七六號自用小客車，並請駕駛人出示駕駛執照、行車執照，又請駕駛人至雷
    達顯示器上觀看當時所測得之時速，且告知駕駛人當路段限速為五十公里，駕駛
    人已超速，伊抄寫駕駛人之年籍等資料後將舉發違反道路交通管理事件通知單交
    駕駛人簽名，駕駛人表示拒簽，乃告訴駕駛人應到案處所及繳費期限，並告知駕
    駛人小心駕駛即同意駕駛人離去，伊有親眼目睹異議人之車超速等語（參本院卷
    第二二、二三頁）。是依該證人所證乙節，業已明確證述異議人確有超速之事，
    且異議人未簽收舉發違規通知單，係因異議人拒絕簽收之故。經核該證人所證，
    尚無矛盾或顯不合常理之處，且核與異議人於本院訊問時所自承：員警有命其提
    出駕駛執照，並有看到員警抄寫之動作，員警有拿罰單給伊，伊只是與員警討論
    ，員警就說伊拒簽或當時也沒有說伊拒簽，就叫伊走等情（見本院卷第二一、二
    三、二四頁），互核相符。至除該證人之證詞外，固事後員警未以錄影或照相等
    方式將雷達顯示器上異議人之車違規超速事實加以紀錄保存，以資證明。惟案發
    當時之現場值勤警員亦不失為可資證明之證人身分，該警員即證人陳明禧既已到
    庭作證如上，且衡諸該證人與異議人並不認識，亦無恩怨嫌隙可言，當不至任意
    羅織異議人有此違規，故該證人上述之證言應可採信，自堪認定異議人確於九十
    一年四月十二日，在台十七線南下八十六公里處，有超速二十八公里違規之情事
    無疑，異議人上開所辯：伊未超速云云，應不足採。又異議人另辯稱：伊直至九
    十三年九月七日始收受裁決書，送達時間竟達二年半，違反公平及處罰精神云云
    ，然此事涉交通違規裁罰效率如何改善，並非法定免除處罰之規定，是異議人自
    亦不得以此事由認原處分機關不得裁罰，並撤銷原處分，附此敘明。
五、綜上所述，本件異議人之異議，已非屬法定期間內合法異議。又縱認係合法異議
    ，基上各項證據資料顯示，應堪認定異議人確有前揭之違規情事，異議人前揭所
    辯各節，並無足取。揆諸首揭法律規定，異議人既駕車超速二十八公里，原處分
    機關處以法律規定額度內之罰鍰二千四百元，自屬有據。異議人執上開情詞聲明
    異議，洵無理由，應予裁定駁回。
六、結論：應依道路交通管理處罰條例第八十七條第二項、道路交通案件處理辦法第
    十八條，裁定如主文。
中      華      民      國    九十三    年     十二       月     一     日
                              臺灣高雄地方法院交通法庭
                                  法  官  林永村
右正本證明與原本無異。
如不服本裁定應於送達後五日內向本院提出抗告狀。
                                  書記官  唐美玲
中      華      民      國    九十三    年     十二      月      一     日
